* Maltese GF Resource Grammar

Combined everything into one file.

This file is both a documentation, as well as a to-do list, and will be in flux a lot.

** Conventions

*** Initial vowels & standard forms

In all lexical classes, it seems that initial vowels are sometimes euphonic ("tal-leħen"), yet other times they are part of the word.
This is likely an etymological issue, though no clear patterns emerge. We will use {DM} as the reference we abide by. Examples:

**** Nouns

- /mbuljuta/
- /mgħarfa/
- /mħadda/
- /mnieħer/
- /mqarrun/
- /nbid/
- /sbuħija/
- /spettur/
- /statistika/

But:

- /imbatt/
- /immaġinazzjoni/
- /impenn/
- /injam/
- /ispirazzjoni/
- /istitut/

**** Semitic Verbs

{MDG} gives verb conjugations *with* initial vowels: /insum, isum, inbierek, ibierek/ etc., 
but others ({DM}, {OM}, {GM}) prefer to leave them out and give the standard form without the euphonic vowels: /nsum, jsum, nbierek, jbierek/ etc.

We will keep to the form *without* included vowels, since they are not part of the morphology and are really a syntactic phenomena.

**** Loan Verbs

- /mmatura/
- /kkopja/
- /pparkja/
- /nnervja/

But:

- /immaġina/
- /ikkoppja/ (he fished with a net)
- /ipponta/
- /innamra/

**** Adjectives

Similar situation as with nouns:

- /mħassar/
- /mxarrab/
- /rqiq/

But:

- /importanti/
- /inċert/
- /isfar/

*** Handling euphonic vowels - different cases

Examples

- Noun
    - Without vowel: /nbid, mqarrun, skola/
    - With vowel: /injam, ilma (Masc)/
    - Take no vowel: /nemla, maqrut, serp/
- Verb
    - Without vowel: /nħobb, mmorru, mxejt/
    - Changing I/J: /jmur/
    - Take no vowel: /bkejt/
- Adj
    - With vowel: /isfar/
    - Without: /rqiq/

*** Preceding word

- Noun
    - /ħafna nbid/ - /ftit *i*nbid/
    - /ħafna njam/ - /ftit injam/
- Verb
    - /jiena nħobb/ - /jekk *i*nħobb/
    - /huwa jmur/ - /is-sibt *i*mur/
    - /aħna mmorru/ - /is-sibt *i*mmorru/
    - /jiena mxejt/ - /is-sibt *i*mxejt/
    - /jiena bkejt/ - /is-sibt bkejt/
- Adj
    - /mara rqiqa/ - /raġel *i*rqiq/
    - /ilma *i*sfar/ - /injam isfar/

*** Article

- Noun
    - /*l-i*nbid, *l-i*mqarrun, *l-i*skola/
    - /*l-*injam, *l-*inbid/
    - /*in-*nemla, *il-*maqrut, *is-*serp/
- Adj
    - /*l-*isfar/
    - /*l-i*rqiq/
    

** Enclitic pronouns (pronomi mehmużin)

See {GM, pg 165}

| Object     | Noun, Prep | Verb accusative (direct) | Accusative (when joined with dative) | Verb dative (indirect) |
|------------+------------+--------------------------+--------------------------------------+------------------------|
| P1 Sg      | i, ja      | ni                       |                                      | li                     |
| P2 Sg      | ek         | ek, k                    |                                      | lek                    |
| P3 Sg Masc | u, h       | u, h                     | hu                                   | lu                     |
| P3 Sg Fem  | ha         | ha                       | hie                                  | lha                    |
| P1 Pl      | na         | na                       |                                      | lna                    |
| P2 Pl      | kom        | kom                      |                                      | lkom                   |
| P3 Pl      | hom        | hom                      | hom                                  | lhom                   |


